臺灣嘉義地方法院刑事判決
110年度金訴字第79號
公  訴  人  臺灣嘉義地方檢察署檢察官
被      告  蔡勝欽



上列被告因違反洗錢防制法等案件，經檢察官提起公訴（110年
度偵字第1429號），本院判決如下：
    主    文
蔡勝欽幫助犯洗錢罪，處有期徒刑肆月，併科罰金新臺幣伍仟元
元，如易服勞役，以新臺幣壹仟元折算壹日。
    犯 罪 事 實
一、蔡勝欽可預見將金融帳戶任意交由他人使用，將使該金融帳
    戶成為詐騙人士收取詐騙款項、隱匿不法所得之用，竟仍基於
    縱使幫助他人實行詐欺取財及洗錢犯罪，亦不違反其本意之
    不確定故意，於民國109年10月14日前某日，以不詳方式，
    將其名下臺灣銀行新營分行帳號000-000000000000號帳戶（
    下稱臺灣銀行帳戶）之提款卡、存摺及密碼均交給真實身分
    不詳之詐騙人士，而任其使用該金融帳戶。嗣詐欺人士取得
    上開臺灣銀行帳戶後，即意圖為自己不法所有，基於詐欺取
    財、洗錢之犯意，以如附表所示之詐術，使附表編號1至5所
    示之被害人等陷於錯誤，分別於附表所示時間，將如附表所
    示之款項匯入上開臺灣銀行帳戶，旋遭該詐騙人士提領一空
    。
二、案經陳昀孝、羅川惠、謝宇彥、吳思慧與林潔民訴由嘉義縣
    警察局布袋分局報告臺灣嘉義地方檢察署檢察官偵查起訴。
    理    由
一、按被告以外之人於審判外之陳述，雖不符刑事訴訟法第159
    條之1至第159條之4之規定，而經當事人於審判程序同意作
    為證據，法院審酌該言詞陳述或書面陳述作成時之情況，認
    為適當者，亦得為證據，刑事訴訟法第159條之5定有明文。
    查本件檢察官及被告對於下述本院採為認定犯罪事實依據之
    各項傳聞證據之證據能力，均表示同意有證據能力（見本院
    卷第41頁至第43頁、第76頁），另本院審酌該等證據之取得
    過程並無瑕疵，與本案待證事實間復具有相當之關聯性，以
    之為本案證據並無不當，自得採為本件認定事實之基礎。另
    其餘本判決所採之非供述證據亦均經法定程序取得，無不得
    為證據之情形，自均有證據能力。
二、訊據被告固坦承本案帳戶為其所申辦等事實，惟矢口否認有
    何幫助詐欺犯行，辯稱：沒有提供臺灣銀行帳戶、提款卡及
    密碼給其他人，我有使用的郵局、第一銀行及中國信託存摺
    及提款卡都放在現在住的地方抽屜裡面，其他沒有使用的我
    放在義竹住處的房間抽屜裡，只有本案的帳戶及提款卡不見
    ，之前水災後整理家裡就把東西清掉，找不到了等語(見本
    院卷第41頁)。經查：
(一)本案帳戶係被告所有，於94年11月11日所申辦，業據被告於
    偵查中陳稱甚詳（見偵卷第15頁），此外復有被告之臺灣銀
    行帳戶開戶資料暨身分證健保卡正反面影本各1份及臺灣銀
    行新營分行存摺存款歷史明細查詢(戶名：蔡勝欽，帳號：0
    00000000000)在卷可佐(見警卷第17頁至第19頁、本院卷第3
    1頁至第36頁)。又被告之本案帳戶為某行騙者取得後，附表
    所示被害人遭詐騙人士以附表所示之詐欺方式詐騙後，陷於
    錯誤而於附表所示之匯款時間、地點及方式、金額入被告之
    臺灣銀行帳戶等情，有附表所示相關證據可佐(證據名稱及
    出處詳見附表)，此部分事實均可認定。
(二)細查本案帳戶之交易明細，不詳之行騙者取得帳戶提款卡後
    ，指示前開附表所示被害人匯款後，於匯款同日分數次以現
    金提款方式將詐得之款項領出，足證本案帳戶確實處於不詳
    之行騙者高度掌控中。再者，金融機構之提款卡等資料，事
    關存戶個人財產權益之保障，且提款卡一般人均妥善、親自
    保管。另施以詐術之人若知其所取得金融卡及密碼等帳戶資
    料為遺失帳戶，遺失者發現帳戶資料不見，必會立即掛失並
    報案，是行騙者為確保詐欺不法款項之取得，其等所利用供
    被害人匯款之帳戶，必係其等所可確實掌控之帳戶，避免該
    帳戶之提款卡及密碼無法使用，或遭失主掛失、變更密碼，
    致無法提領不法所得，從而，行騙者實無可能逕自使用拾獲
    或竊得之帳戶供被害人匯款，以免辛苦詐欺所得付之一炬，
    足認係被告將本案帳戶及金融卡提供與不詳之行騙者使用甚
    明。
(三)另於金融機構開設帳戶，請領存摺及提款卡，係針對個人身
    分之社會信用而予以資金流通，具有強烈之屬人性格，而金
    融帳戶作為個人理財之工具，申請開設並無任何特殊之限制
    ，一般民眾皆得以存入最低開戶金額之方式申請取得，且同
    一人均得在不同之金融機構申請數個存款帳戶使用，此乃眾
    所週知之事實。故一旦有人刻意收集他人帳戶使用，依一般
    常識，極易判斷係隱身幕後之人基於使用他人帳戶，規避存
    提款不易遭偵查機關循線追查之考慮而為，自可產生與不法
    犯罪目的相關之合理懷疑。且日常生活中，不法之徒利用人
    頭帳戶進行之不法行為，最常見者不外詐騙他人錢財，此經
    傳播媒體多所報導，政府機關亦廣為宣導，一般稍具知識之
    人，對此情形絕難諉以不知。而提款卡、密碼均係與個人隱
    私有密切關係之重要物件，一般人若非基於特殊目的或情誼
    ，斷無任意交由他人保管或使用之理。被告係智慮正常之成
    年人，是其自對將己有且具有個人專屬性之物品，包括提款
    卡、密碼交付他人，極可能遭行騙者用作詐取財物之工具，
    衡情應有所預見，竟猶將之交付他人使用，顯有容任犯罪事
    實發生之本意，亦堪認定。是被告主觀上有幫助詐欺取財之
    不確定故意甚明。
(四)被告固以前詞置辯，惟查：被告就帳戶存摺及提款卡之流向
    ，於110年1月8日陳稱：我的戶籍地房間淹水，房間有清潔
    整理，可能清潔時丟棄等語(見警卷第4頁)、於110年2月17
    日偵查中證稱：是八八水災那一年清家裡時，不小時把帳戶
    給清除掉，我提款卡跟小紙條都放在一起等語(見偵卷第16
    頁)及110年4月30日審理中陳稱：水災後整理家裡就清理掉
    等語(見本院卷第41頁)及提出107年8月23日之淹水46公分證
    明，對於導致帳戶遺失原因的水災時間，差了10年，前後所
    述已有不一，況相關帳戶、提款卡及紙條若是經歷大水，紙
    類材質部分應會因浸泡而模糊，而使得字跡難以辨認，縱使
    遭行騙人取走，亦不能得知密碼，且應會試探性存入特定金
    額確認是否可以使用。惟參以本件帳戶並無此情，難對被告
    為有利之認定。　
(五)綜上所述，被告前揭所辯，顯與事實不符，應屬事後臨訟卸
    責之詞，不足採信。本案事證明確，被告犯行堪以認定，應
    依法論科。
三、論罪科刑：
(一)刑法上之幫助犯，係對於犯罪與正犯有共同之認識，而以幫
    助之意思，對於正犯資以助力，而未參與實施犯罪之行為者
    而言（最高法院88年度台上字第1270號判決意旨參照）。刑
    法關於正犯、幫助犯之區別，係以其主觀之犯意及客觀之犯
    行為標準，凡以自己犯罪之意思而參與犯罪，無論其所參與
    者是否犯罪構成要件之行為，皆為正犯，其以幫助他人犯罪
    之意思而參與犯罪，其所參與者，苟係犯罪構成要件之行為
    ，亦為正犯。如以幫助他人犯罪之意思而參與犯罪，其所參
    與者又為犯罪構成要件以外之行為，則為從犯（最高法院95
    年度台上字第3886號判決意旨參照）。被告交付臺灣銀行帳
    戶之提款卡及密碼予不詳之人詐騙財物之用，僅為他人詐欺
    取財犯行提供助力，尚無證據足以證明被告係以自己實施詐
    欺取財犯罪之意思，或與他人為詐欺取財犯罪之犯意聯絡，
    或有直接參與詐欺取財犯罪構成要件行為分擔等情事，被告
    所為自屬幫助犯詐欺取財之行為。
(二)行為人提供金融帳戶提款卡及密碼供他人使用，嗣後被害人
    雖匯入款項，然此時之金流仍屬透明易查，在形式上無從合
    法化其所得來源，未造成金流斷點，尚不能達到掩飾或隱匿
    特定犯罪所得之來源、去向及所在之作用，須待款項遭提領
    後，始產生掩飾、隱匿之結果。故而，行為人提供金融帳戶
    提款卡及密碼，若無參與後續之提款行為，即非洗錢防制法
    第2 條第2 款所指洗錢行為，無從成立一般洗錢罪之直接正
    犯；又金融帳戶乃個人理財工具，依我國現狀，申設金融帳
    戶並無任何特殊限制，且可於不同之金融機構申請多數帳戶
    使用，是依一般人之社會通念，若見他人不以自己名義申請
    帳戶，反而收購或借用別人之金融帳戶以供使用，並要求提
    供提款卡及告知密碼，則提供金融帳戶者主觀上如認識該帳
    戶可能作為對方收受、提領特定犯罪所得使用，對方提領後
    會產生遮斷金流以逃避國家追訴、處罰之效果，仍基於幫助
    之犯意，而提供該帳戶之提款卡及密碼，以利洗錢實行，仍
    可成立一般洗錢罪之幫助犯（最高法院108年台上大字第310
    1號刑事裁定）。被告為智識能力正常之人，其交付臺銀帳
    戶之與不詳之人，主觀上當有認識他人取得人頭帳戶之目的
    係為不法用途，金流經由人頭帳戶被提領後將產生追溯困難
    之情，仍提供臺銀帳戶資料以利洗錢實行，亦應屬幫助洗錢
    之行為。
(三)核被告所為，係犯刑法第30條第1項前段、洗錢防制法第14
    條第1項之幫助洗錢罪，及刑法第30條第1項前段、第339條
    第1項幫助詐欺取財罪。被告以一交付臺灣銀行帳戶之行為
    ，同時觸犯幫助詐欺取財罪及幫助洗錢罪且使數被害人受騙
    侵害數法益，為想像競合犯，應依刑法第55條前段之規定，
    從重論以幫助洗錢罪。被告基於幫助犯意而成立洗錢罪，依
    刑法第30條第2項規定，按正犯之刑減輕之。
(四)爰審酌被告對於詐騙人士利用人頭帳戶實行詐欺取財並掩飾
    、隱匿詐欺犯罪所得去向有所預見，竟仍恣意交付臺灣銀行
    帳戶資料予詐騙人士而供幫助犯罪使用，使詐騙人士得以逃
    避犯罪之查緝，嚴重擾亂金融交易秩序且影響社會正常交易
    安全，被告所為不啻助長詐欺犯罪風氣並造成告訴人受有財
    產損害，同時增加告訴人尋求救濟困難，而迄今未與告訴人
    達成和解，被告犯罪所生危害非淺，兼衡被告自陳高中畢業
    之智識程度，已婚無子女，從事貨運，與配偶同住，家境普
    通等一切情狀，量處如主文所示之刑，併就罰金部分諭知易
    服勞役之折算標準。至被告所犯之罪雖不得易科罰金，然依
    刑法第41條第3項之規定，仍得聲請易服社會勞動，附此敘
    明。
四、被告交付臺銀帳戶及提款卡，無證據證明有獲得利益，爰不
    宣告沒收。　　
據上論斷，應依刑事訴訟法第299條第1項前段，洗錢防制法第14
條第1項，刑法第11條、第30條第1項前段、第2項、第339條第1
項、第55條、第42條第3項前段，刑法施行法第1條之1第1項，判
決如主文。
本案經檢察官蔡英俊提起公訴、檢察官楊麒嘉到庭執行職務。
中    華    民    國   110    年   5     月    31    日
                  刑事第八庭  審判長法  官 謝其達
                                    法  官 盧伯璋
                                    法  官 鄭諺霓
以上正本證明與原本無異。
如不服本判決應於收受判決後20日內向本院提出上訴書狀，並應敘述具體理由；其未敘述上訴理由者，應於上訴期間屆滿後20日內向本院補提理由書（均須按他造當事人之人數附繕本）「切勿逕送上級法院」。告訴人或被害人如對於本判決不服者，應具備理由請求檢察官上訴，其上訴期間之計算係以檢察官收受判決正本之日期為準。　　　　　　　　　　　　　　　　　　 
中　　華　　民　　國　　110 　年　　5 　　月　　31　　日
                                     書記官 林美足
附錄本案所犯法條：
中華民國刑法第339條第1項
（普通詐欺罪）
意圖為自己或第三人不法之所有，以詐術使人將本人或第三人之
物交付者，處5年以下有期徒刑、拘役或科或併科50萬元以下罰
金。
洗錢防制法第14條：
有第2條各款所列洗錢行為者，處7年以下有期徒刑，併科新臺幣
5百萬元以下罰金。前項之未遂犯罰之。前二項情形，不得科以
超過其特定犯罪所定最重本刑之刑。
附表
編號 被害人 詐欺方式 匯款時間 匯款地點及方式 匯款金額（新臺幣)   證據名稱及出處 1 陳昀孝 109年10月16日下午12時52分許，佯裝為旋轉拍賣之賣家（帳號@ye73rw），刊登欲出售價值3500元、灰色百慕達吐司蒸氣烤麵包機，致被害人陳昀孝陷於錯誤下單購買。 109年10月16日下午12時52分許  不詳/以網路轉帳方式  3500元  1.蔡勝欽之臺灣銀行新營分行開戶資料暨身分證健保卡正反面影本各1份 2.臺灣銀行新營分行存摺存款歷史明細查詢(戶名：蔡勝欽，帳號：000000000000) (見警卷第17頁、第19頁)　 3.臺北市政府警察局文山第一分局木新派出所受理刑事案件報案三聯單(陳昀孝，發生時間：109年10月16日) 4.内政部警政署反詐騙諮詢專線紀錄表(陳昀孝，詐騙時間：109年10月16日，受騙金額：3500元) 5.臺北市政府警察局文山第一分局木新派出所受理詐騙帳戶通報謦示簡便格式表(陳昀孝，交易時間：109年10月16日12時52分，警示帳戶：000-000000000000，交易金額：3500元) 6.109年10月17日陳昀孝所提   供遭詐騙之對話記錄截圖    6張(見警卷第22頁至第28   頁) 7.陳昀孝之警詢筆錄 (見警卷第6頁至第7頁)　 2 羅川惠 109年10月15日下午10時許，佯裝為旋轉拍賣之賣家（帳號@ye73rw），刊登欲出售價值4000元、BOSE耳機（型號QC35），致被害人羅川惠陷於錯誤下單購買。 109年10月16日下午10時許  臺中市○區○○路000巷00號3樓A室/以網路轉帳方式  7000元(誤載為4000元) 1.蔡勝欽之臺灣銀行新營分行開戶資料暨身分證健保卡正反面影本各1份 2.臺灣銀行新營分行存摺存款歷史明細查詢(戶名：蔡勝欽，帳號：000000000000) (見警卷第17頁、第19頁) 3.臺中市政府警察局第二分局永興派出所受理刑事案件報案三聯單(羅川惠，發生時間：109年10月16日) 4.臺中市政府警察局第二分局永興派出所受理各類案件紀錄表(羅川惠，報案時間：109年10月17日) 5.内政部警政署反詐騙諮询專線紀錄表(羅川惠，詐騙時間：109年10月15日，受騙金額：7000元) 6.臺中市政府警察局第二分局永興派出所受理詐騙帳戶通報警示簡便格式表(羅川惠，交易時間：109年10月16日10時58分，警示帳戶：000-000000000000，交易金額：7000元) 7.羅川惠所提供遭詐騙之對話記錄截圖3張 8.羅川惠所提供之網路轉帳交易成功畫面截圖1張(轉入帳號：000-000000000000，轉出金額：7000元) (見警卷第29頁至第38頁) 9.羅川惠警詢筆錄 (見警卷第8頁至第10頁)　 3 謝宇彥 109年10月16日上午9時52分許，佯裝為旋轉拍賣之賣家（帳號@jsu7ty），刊登欲出售價值2160元之相機，致被害人謝宇彥陷於錯誤下單購買。 109年10月16日上午11時許  不詳地點/ATM轉帳  2160元 1.蔡勝欽之臺灣銀行新營分行開戶資料暨身分證健保卡正反面影本各1份 2.臺灣銀行新營分行存摺存款歷史明細查詢(戶名：蔡勝欽，帳號：000000000000) (見警卷第17頁、第19頁) 3.高雄市政府警察局岡山分局甲圍派出所受理刑事案件報案三聯單(謝宇彥，發生時間：109年10月16日) 4.高雄市政府警察局岡山分局甲圍派出所受理詐騙帳户通報警示簡便格式表(謝宇彥，交易時間：109年10月16日11時1分，詐騙帳號：000-000000000000，交易金額：2160元) 5.内政部警政署反詐騙諮詢專線紀錄表(謝宇彥，詐騙時間：109年10月16日，受騙金額：2160元) 6.謝宇彥提供之自動櫃員機存戶交易明細表(匯款時間：10 9年10月16日11時1分40秒，交易金額：2160元，轉入帳號：000-00 0000000000) 0.謝宇彥所提供遭詐騙之對話記錄截圖7張 (見警卷第39頁至第50頁) 8.謝宇彥警詢筆錄 (見警卷第11頁至第12頁) 4 吳思慧 109年10月15日凌晨0時許佯裝為旋轉拍賣之賣家（帳號@jsu8h），刊登欲出售價值共計6000元之氣炸鍋及電動牙刷，致被害人吳思慧陷於錯誤下單購買。 109年10月16日10時50分許  在桃園市○○區○○○街000○0號住處/以網路轉帳方式  6000元 1.蔡勝欽之臺灣銀行新營分行開戶資料暨身分證健保卡正反面影本各1份 2.臺灣銀行新營分行存摺存款歷史明細查詢(戶名：蔡勝欽，帳號：000000000000) (見警卷第17頁、第19頁) 3.桃園市政府警察局桃園分局埔子派出所受理各類案件紀録表(吳思慧，報案時間：109年10月21日) 4.内政部警政署反詐騙諮詢專線紀錄表(吳思慧，詐騙時間：109年10月16日，受騙金額：6000元) 5.桃園市政府警察局挑園分局埔子派出所受理詐騙帳戶通報警示簡便格式表(吳思慧，交易時間：109年10月16日10時50分，詐騙帳戶：000-000000000000，交易金額：6000元) 6.吳思慧所提供之網路轉帳交易成功之擷圖1張(轉入銀行：000-000000000000，轉帳金額：6000元) 7.吳思慧所提供遭詐騙之對話記錄截圖8張 (見警卷第52頁至第57頁) 8.吳思慧警詢筆錄 (見警卷第13頁至第14頁)　　　 5 林潔民 109年10月14凌晨0時許佯裝為台灣二手市場之賣家（帳號rainy），刊登欲出售價值6000元之Nintendo Switch 主機，並加入對方之LINE聯繫購買，致被害人林潔民陷於錯誤下單購買。 109年10月16日10時59分許  不詳/以網路轉帳方式  6000元 1.蔡勝欽之臺灣銀行新營分行開戶資料暨身分證健保卡正反面影本各1份 2.臺灣銀行新營分行存摺存款歷史明細查詢(戶名：蔡勝欽，帳號：000000000000) (見警卷第17頁、第19頁) 3.内政部警政署反詐編諮詢專線紀錄表(林潔民，詐騙時間：109年10月16日，受騙金額：6000元) 4.新北市政府警察局新店分局雙城派出所受理詐騙帳戶通報警示簡便格式表(林潔民，交易時間：109年10月16日10時59分，詐騙帳號：000-000000000000，交易金額：6000元) 5.新北市政府警察局新店分局雙城派出所 受理刑事案件報案三聯單(林潔民，發生時間：109年10月16日) 6.林潔民所提供遭詐騙之對話記錄暨交易物品截圖共20張(對話時間：109年10月14日)　 (見警卷第60頁至第70頁)　 7.林潔民警詢筆錄(見警卷第15頁至第16頁)